【裁判字號】    98,交聲,4546
【裁判日期】    990129
【裁判案由】    聲明異議
【裁判全文】
臺灣臺中地方法院交通事件裁定        98年度交聲字第4546號
原處分機關  交通部公路總局臺中區監理所
受處分人    甲○○
即異議人
上列受處分人因違反道路交通管理處罰條例案件，對於交通部公
路總局臺中區監理所民國98年10月27日所為之處分（中監違字第
裁60-Z00000000號違反道路交通管理事件裁決書）聲明異議，本
院裁定如下：
    主  文
異議駁回。
    理  由
一、原處分機關意旨略以：異議人即受處分人甲○○（下稱受處
    分人）駕駛9980-KG號自用小客車，於民國97年7月12日13時
    40分許，在國3公路南下中和出口匝道處，因「跨越槽化線
    行駛」，經內政部國道公路警察局第六警察隊依違反道路交
    通管理處罰條例第33條第1項第13款逕行舉發。受處分人於
    罰鍰累計至最高額後，始以「未收到違規單」為由提出申訴
    ，經本所查證該違規通知單送達程序有瑕疵，遂以低額罰鍰
    裁處，惟受處分人復以「不服舉發」為由提出申訴，本所遂
    於98年10月27日以中監違字第裁60-Z00000000號裁決書裁處
    罰鍰新臺幣（下同）3,000元整並記違規點數1點，逾期則依
    裁決書主文規定裁處等語。
二、異議意旨略以：受處分人因行駛位於隧道出口不遠處之中和
    高速公路匝道，其反應不及未能即時靠右，造成稍微駛過槽
    化線之前端，深感裁決所之裁決過於嚴苛，為此狀請撤銷原
    處分，體恤臺灣守法公民掙錢不易之困境，而非為警員業績
    而開單云云。
三、按汽車行駛於高速公路或設站管制之道路，不遵使用限制、
    禁止、行車管制及管理事項之管制規則，而未依標誌、標線
    指示行車者，處汽車駕駛人3,000元以上6,000元以下罰鍰；
    汽車駕駛人有道路交通管理處罰條例第33條第1項情形者，
    除依原條款處罰鍰外，並予記違規點數1點；汽車行駛高速
    公路，其車道之使用，除因交通事故及道路施工依臨時或可
    移動標誌指示或公路警察指揮外，應依設置之交通標誌、標
    線或號誌之規定。槽化線，用以引導車輛駕駛人循指示之路
    線行駛，並禁止跨越；劃設於交岔路口、立體交岔之匝道口
    或其他特殊地點；違反高速公路交通管制規則之規定，依道
    路交通管理處罰條例或其他有關法令之規定處罰。道路交通
    管理處罰條例第33條第1項第13款、第63條第1項第1款，修
    正前之高速公路交通管制規則第8條、第29條，道路交通標
    誌標線號誌設置規則第171條分別定有明文。
四、經查：受處分人於97年7月12日13時40分許，駕駛車牌號碼
    9980-KG號自小客車，行經國道3號高速公路南下中和出口匝
    道處，跨越槽化線行駛之情形，有採證照片8張附卷可稽，
    並為受處分人於本院訊問時所自承。按汽車行駛於高速公路
    時，其車道之使用，應依設置之交通標誌、標線或號誌之規
    定，此為高速公路及快速公路交通管制規則（即98年3月10
    日修正前之高速公路交通管制規則）第8條第1項所明文規定
    。依上開舉發照片以觀，受處分人車輛確有跨越國道3號高
    速公路中和出口匝道處所繪製之槽化線，而槽化線係用以引
    導立體交岔之匝道口之駕駛人循指示路線行駛，並禁止跨越
    ，其目的乃在於避免行車秩序紊亂及影響安全，駕駛人行經
    繪製有槽化線之路段時，自應依循該標線行駛，而不得任意
    跨越或提前插入匝道，受處分人為領有駕駛執照之駕駛人，
    對於上開規定自不能諉為不知。依一般符合交通規則之駕駛
    行為，駕駛人如欲駛入該處匝道，本應及早切換至外側車道
    ，並隨外側車道之車流循序緩行入匝道，方為適法，而受處
    分人之上開車輛卻於行駛至該槽化線之前方，始直接切入外
    側車道之車流中，因而跨越該槽化線，是該車輛於上開時、
    地確有不依標線指示行車，跨越槽化線行駛之違規行為，堪
    以認定。受處分人雖辯稱隧道口至匝道口之緩衝道路長度不
    足，因不及反應才行駛於槽化線，非惡意壓槽化線插隊出匝
    道云云，惟細觀本件舉發照片，受處分人之車輛為自主線匯
    入之車輛，其本應遵循槽化線標線之設置情形，自主線道慢
    慢匯入駛至匝道道，方屬合於規定。況縱因反應不及進入匝
    道，惟隧道出口至匝道出口所在位置尚有距離，應不致因必
    須立即變換車道而不得不違反標線管制，此觀受處分人前、
    後方之車輛均依槽化線行駛，僅受處分人一台車輛跨越槽化
    線甚明，是足以排除受處分人非出於故意或過失而違反行政
    上義務之情形，受處分人之違規行為自應受歸責處罰。從而
    受處分人前揭所辯，均屬事後推諉卸責之詞，不足採信。
五、本件受處分人違規事實明確，原處分機關據以援引前開道路
    交通管理處罰條例第33條第1項第13款、第63條第1項第1款
    、違反道路交通管理事件統一裁罰基準及處理細則暨違反道
    路交通管理事件統一裁罰基準表之規定，裁處受處分人罰鍰
    3,000元並記違規點數1點，核無違誤，本件異議為無理由，
    應予駁回。
六、據上論斷，應依道路交通管理處罰條例第87條第2項、道路
    交通案件處理辦法第19條，裁定如主文。
中    華    民    國    99    年    1     月    29    日
            臺灣臺中地方法院交通法庭
                                  法  官  黃賢婷
以上正本證明與原本無異。
如不服本裁定，應於收受送達後5日內向本院提出抗告狀。（應
附繕本）
                                  書記官  江美琪
中    華    民    國    99    年    1     月    29    日

司法院資訊處製作；財團法人民間司法改革基金會備份。
